【裁判字號】    97,訴,1869
【裁判日期】    971230
【裁判案由】    毒品危害防制條例
【裁判全文】
臺灣板橋地方法院刑事判決              97年度訴字第1869號
公  訴  人  臺灣板橋地方法院檢察署檢察官
被      告  甲○○
                    （現在臺灣新店戒治所執行）
上列被告因違反毒品危害防制條例案件，經檢察官提起公訴（97
年度偵字第5431號），本院判決如下：
    主  文
甲○○轉讓第一級毒品，處有期徒刑壹年月。其餘被訴部分無
罪。
    事  實
一、甲○○明知海洛因係毒品危害防制條例第2 條第2 項第1 款
    所定之第一級毒品，依法均不得轉讓、持有，竟於民國97年
    1 月28日傍晚某時許，見染有毒癮之丙○○前來其位在臺北
    縣三重市○○路○ 段57號3 樓住處，即基於轉讓第一級毒品
    海洛因之犯意，將價格為新台幣（下同）500 元、重量約0.
    1 公克之海洛因1 小包，無償提供予丙○○。嗣於翌日（即
    29日）凌晨0時10分許，在上址為警查獲。
二、案經臺北縣政府警察局三重分局報告臺灣板橋地方法院檢察
    署檢察官偵查起訴。
    理  由
壹、有罪部分：
一、訊據被告甲○○於本院審理中固不否認丙○○曾於28日傍晚
    前往其住處，然矢口否認曾無償提供海洛因予丙○○，辯稱
    丙○○係因被警察刑求才會指認向其拿毒品云云。經查：
  (一)被告於偵查中供承：「丙○○昨天（即28日）是自己跑來我
    家，我只是無償提供給他施用，因為丙○○在『艱苦』（台
    語），所以提供海洛因給他施用，沒有跟他收任何錢，時間
    大約是昨天黃昏時，幾點我已經忘記了。．．．因為丙○○
    跟我要，所以給他毒品」等語（見偵查卷第51、52頁）；核
    與其於警詢中供稱：「我都是請他（指丙○○）施打沒跟他
    收錢」等語一致，已可見被告係於本院審理中始翻異前詞，
    所辯已非無疑。
  (二)再者，證人丙○○於偵查中亦具結證稱：「（問：為何你昨
    晚（即28日）要去被告家中？）因為我身上沒有錢買毒品，
    所以昨晚5 點多去甲○○家中跟他要海洛因來注射，周有拿
    海洛因給我，讓我在昨天施用，這一次的毒品是他提供給我
    施用的沒錯，他沒有跟我拿任何代價」等語（見偵查卷第50
    頁）。證人丙○○於偵查中具結所為上開證言，適足以佐證
    被告前於警詢、偵查中所為一致之自白與事實相符，而得採
    為認定之依據。
  (三)雖證人丙○○於本院審理中復具結證稱：「97年1 月28日我
    有去被告家找被告借錢，被告並沒有提供海洛因給我施用，
    我是向被告借錢買海洛因，被告有借500 元給我，我在警詢
    中會說向被告借海洛因，是因為警察用電擊棒打我腳底，要
    我承認向被告買毒品，但我沒有這樣說，檢察官問我的時候
    ，我因為毒癮發作，昏昏沈沈的，才會說被告無償提供海洛
    因給我」云云（見本院97年12月5 日審理筆錄第3 至5 頁）
    。然觀之證人丙○○於偵查中即向檢察官陳稱警詢筆錄中有
    關陳述甲○○販買毒品部分並不實在等語，倘證人丙○○因
    毒癮發作而意識不清，何能清楚強調其警詢筆錄所載不實？
    顯見證人丙○○此節所述並非事實。況證人即承辦警員乙○
    ○於本院審理中具結證稱：「當時製作丙○○筆錄的時候，
    有問丙○○毒品來源，丙○○本來說是向公園的某個男子購
    買，後來又問丙○○為何會到被告住處，丙○○才說是向被
    告借毒品來吸食。我在製作丙○○警詢筆錄時，並沒有施加
    任何強暴、脅迫或其他不正方法」等語（見本院97年11月7
    日審理筆錄第3 頁）。而對照證人丙○○警詢筆錄內容，均
    指稱係向被告「借」毒品海洛因、沒有拿錢給被告，並未指
    述被告販賣毒品，顯見證人丙○○稱遭警察持電擊棒刑求而
    指述被告販毒乙節，亦屬子虛。況證人丙○○既已向檢察官
    陳稱遭警刑求，倘所述被告無償轉讓海洛因乙節亦係非出於
    其自由意願，自當併向檢察官指明，何以仍明確陳述被告將
    海洛因無償提供予其施用？顯與常理有違。更可見證人丙○
    ○指述其於97年1 月28日傍晚受被告轉讓海洛因乙節為事實
    ，證人丙○○於本院審理中所述，無非迴護被告之言，不足
    採信。本件被告於97年1 月28日傍晚轉讓海洛因予丙○○之
    犯罪事實，事證明確，堪予認定。
二、核被告甲○○所為，係犯毒品危害防制條例第8 條第1 項之
    轉讓第一級毒品罪。又被告轉讓前非法持有海洛因之低度行
    為，應為轉讓海洛因之高度行為所吸收，不另論罪。本院審
    酌被告無償轉讓海洛因予丙○○之犯罪動機、目的、手段，
    與被告轉讓海洛因之數量甚少，然所為仍對於他人身心健康
    危害甚鉅等犯罪所生危害程度，兼衡被告否認犯行之犯後態
    度等一切情狀，量處如主文所示之刑。
三、至扣案之白粉2 包（僅其中1 包屬海洛因成分）、殘渣袋21
    個、吸食器4 個、分裝杓1 支、針筒4 支、止血帶2 條、行
    動電話6 支等物，均無積極證據證明與本件被告轉讓毒品犯
    行相關，且屬被告另案施用毒品犯行之重要證物，爰不予宣
    告沒收，併此敘明。
貳、無罪部分：
一、公訴意旨另以：被告於97年1 月27日某時，轉讓不詳數量之
    海洛因予丙○○，認被告就此部分亦涉有毒品危害防制條例
    第8 條第1 項之轉讓第一級毒品罪嫌云云。訊據被告甲○○
    於本院審理中堅詞否認此部分犯行，辯稱：並未無償提供海
    洛因予丙○○等語。按犯罪事實應依證據認定之，無證據不
    得認定犯罪事實，刑事訴訟法第154 條第2 項定有明文。次
    按認定不利於被告之事實，須依積極證據，茍積極之證據本
    身存有瑕疵而不足為不利於被告事實之認定，即應為有利於
    被告之認定，更不必有何有利之證據，而此用以證明犯罪事
    實之證據，猶須於通常一般人均不至於有所懷疑，堪予確信
    其已臻真實者，始得據以為有罪之認定，倘其證明尚未達到
    此一程度，而有合理性之懷疑存在，致使無從為有罪之確信
    時，即應為無罪之判決，此有最高法院30年上字第816 號判
    例意旨可資參照。而刑事訴訟法第161 條已於91年2 月8 日
    修正公布，其第一項規定：檢察官就被告犯罪事實，應負舉
    證責任，並指出證明之方法，因此檢察官對於起訴之犯罪事
    實，應負提出證據及說服之實質舉證責任，倘所提出之證據
    ，不足為被告有罪之積極證明，或其指出證明之方法，無從
    說服法院以形成被告有罪之心證，基於無罪推定之原則，自
    應為被告無罪判決之諭知，最高法院92年台上字第128 號判
    例可資參照。又當事人得聲請法院調查證據，而法院為發見
    真實，亦得依職權調查證據，但限於維護公平正義或對被告
    之利益有重大關係之事項為限，修正刑事訴訟法第一百六十
    三條第一、二項定有明文。故法院固得依職權調查證據，但
    並無蒐集證據之義務。蒐集證據乃檢察官或自訴人之職責，
    事實審法院應以調查證據為其主要職責，其調查之範圍，亦
    以審判中所存在之一切證據為限，案內不存在之證據，即不
    得責令法院為發現真實，應依職權從各方面蒐集證據（最高
    法院91年度臺上字第5846號判決可資參照）。
二、公訴意旨認被告涉有上述犯行，無非係以被告之自白與證人
    丙○○之證言為其論據。然查，觀之證人丙○○於偵查中具
    結所為證言，並未指述被告另於97年1 月27日某時轉讓海洛
    因予證人，此觀之卷附偵查筆錄即明。是被告雖於偵查中供
    稱：「除了昨晚（即28日）外，以前也曾提供過一、二次海
    洛因給丙○○，但正確時間我忘了」等語，然由證人丙○○
    於偵查中之證言，實無從佐證被告此節自白為真。是由證人
    丙○○所述，並不足為被告此部分轉讓第一級毒品犯行之積
    極證明，而無從說服本院形成被告有此部分轉讓第一級毒品
    罪之心證。揆諸前揭說明，就被告所涉此部分轉讓第一級毒
    品部分，即應為被告無罪判決之諭知。
據上論斷，應依刑事訴訟法第299 條第1 項前段、第301 條第1
項，毒品危害防制條例第8 條第1 項，判決如主文。
本案經檢察官王家春到庭執行職務。
中    華    民    國    97    年    12    月    30    日
                  刑事第二十庭  審判長法  官  汪怡君
                                      法  官  楊仲農
                                      法  官  楊筑婷
上列正本證明與原本無異。
如不服本判決，應於判決送達後10日內敘明上訴理由，向本院提
出上訴狀 (應附繕本) ，上訴於臺灣高等法院。其未敘述上訴理
由者，應於上訴期間屆滿後20日內向本院補提理由書「切勿逕送
上級法院」。
                                      書記官  田世杰
中    華    民    國    97    年    12    月    30    日
附錄本案論罪科刑法條全文：
毒品危害防制條例第8條
轉讓第一級毒品者，處一年以上七年以下有期徒刑，得併科新臺
幣1 百萬元以下罰金。
轉讓第二級毒品者，處六月以上五年以下有期徒刑，得併科新臺
幣70萬元以下罰金。
轉讓第三級毒品者，處三年以下有期徒刑，得併科新臺幣三十萬
元以下罰金。
轉讓第四級毒品者，處一年以下有期徒刑，得併科新臺幣十萬元
以下罰金。
前四項之未遂犯罰之。
轉讓毒品達一定數量者，加重其刑至二分之一，其標準由行政院
定之。


司法院資訊處製作；財團法人民間司法改革基金會備份。
